---
title: "Análisis de estabilidad y $R_0$" 
subtitle: "Ecología teórica"
author: "Gerardo Martín"
fontsize: 11pt
output: 
  beamer_presentation:
    theme: metropolis
    highlight: pygments
    slide_level: 3
    fig_height: 6
    fig_caption: true
    latex_engine: xelatex
    keep_tex: true
date: '28-08-2023'
---

```{r setup, include=FALSE}
knitr::opts_chunk$set(echo = FALSE)
```

# El modelo $SIR$ con dinámica poblacional

## Las ecuaciones

\begin{align}
  \dot{S} & =\mu - \beta S I - \mu S\\
  \dot{I} & = \beta S I  - (\mu + \gamma) I \\
  \dot{R} & = \gamma I - \mu R
\end{align}

$$\dot{N} = dN / dt$$

$$ N = S + I + R = 1$$

## Condiciones para distribución de equilibrio

Igualamos la ecuación para $\dot{I} = 0$:

$$\beta SI - (\mu + \gamma)I = 0$$

Factorizando $I$, tenemos:

$$I(\beta S - (\mu + \gamma))=0$$

## Condiciones para distribución de equilibrio

Con lo que hay dos soluciones evidentes:

\begin{align}
I^* & = 0\\
S^* & = \frac{\mu + \gamma}{\beta}\\
\end{align}

1. El equilibrio libre de enfermedad ($I^*$)
2. El equilibrio endémico ($S^*$)

## Relación con $R_0$

La ecuación para $R_0$:

$$R_0 = \frac{\beta}{\gamma + \mu}$$

Por lo que:

$$S^* = \frac{1}{R_0}$$

## La distribución de equilibrio estable

- Cuando hay infecciones, el nivel de susceptibles será $S^*$

- Para encontrar la fracción de infectados, sustituimos $S^* = 1/R_0$ en:

$$\mu - \beta S I - \mu S = 0$$

de donde resolvemos para $I$, obteniendo:

$$I^* = \frac{\mu}{\beta}(R_0 - 1)$$

## Encontrando $R^*$

Tomando en cuenta que:

$$S^* + I^* + R^* = 1$$
y que por lo tanto:

$$R^* = 1 - S^* - I^*$$

Sustituimos $S^*$ e $I^*$

## La distribución del equilibrio endémico

$$R^* = 1 - \frac{1}{R_0} - \frac{\mu}{\beta}(R_0-1)$$

Tenemos entonces que:

$$(S^*, I^*, R^*) = \left( \frac{1}{R_0}, \frac{\mu}{\beta}(R_0 - 1), 1 - \frac{1}{R_0} - \frac{\mu}{\beta}(R_0-1)\right)$$

# Interpretación de condiciones de equilibrio

## En el modelo $SIR$ con dinámicas

- Oscilaciones

- Decrecen con tiempo

- Amplitud disminuye

- Período aumenta

## Simulación 

Valores de parámetros y condiciones iniciales:

- $1/\mu = 70$ años

- $\beta = 520$ por año

- $1/\gamma = 7$ días

- $S(0) = 0.1$ y $I(0) = 2.5 \times 10^{-4}$

- $R_0 \approx 10$ (para cálculo hay que homogeneizar unidades de parámetros)

## Código de `deSolve`

```{r echo = T}
parms <- list(
  mu = 1/(70 * 365),
  beta = 520 / 365,
  gamma = 1/7
)

y = c(S = 0.1, I = 2.5E-4, R = 0)

t <- seq(0, 60*365)
```

## Código de `deSolve`

```{r echo = T}
sir <- function(t, y, parms){
  S <- y[1]
  I <- y[2]
  R <- y[3]
  
  with(parms, {
    dS <- mu - beta * S * I  - mu * S
    dI <- beta * S * I  - (mu + gamma) * I
    dR <- gamma * I - mu * R

    return(list(c(dS, dI, dR)))
    })
}
```

## Código de `deSolve`

```{r echo = T}
library(deSolve)
sim <- lsoda(y = y, times =t, 
             parms = parms, 
             func = sir)
```

## Resultado

```{r echo=F, fig.height=3, fig.width=5, message=FALSE}
sim.df <- data.frame(sim)

library(ggplot2)

ggplot(sim.df) + geom_line(aes(x = time, y = I))
```

## Resultado

```{r echo = F, fig.height=3, fig.width=5, message=FALSE}
ggplot(sim.df) + geom_line(aes(x = time, y = S))
```

# Actividad

Calcula de las condiciones de equilibrio endémico con los valores de los parámetros utilizados

# Un marco más generalizable para el análisis de estabilidad

## La matriz Jacobiana ($J$)

\begin{equation}
J = \left[
\begin{matrix}
\frac{\partial f^*_1}{\partial N_1} & \frac{\partial f^*_1}{\partial N_2} & \dots & \frac{\partial f^*_1}{\partial N_n} \\

\frac{\partial f^*_2}{\partial N_1} & \frac{\partial f^*_2}{\partial N_2} & \dots & \frac{\partial f^*_2}{\partial N_n} \\

\vdots & \ddots & & \vdots \\

\frac{\partial f^*_n}{\partial N_1} & \frac{\partial f^*_n}{\partial N_2} & \dots & \frac{\partial f^*_n}{\partial N_n} \\
\end{matrix}
\right]
\end{equation}

## Desmenuzando

- $f^*_1 \rightarrow \dot{S} = 0$

- $f^*_2 \rightarrow I^*$

- $f^*_3 \rightarrow R^*$

- $\partial S^* / \partial S$ quiere decir que es una derivada parcial

    - Se calcula igual, pero se considera que todo lo demás es constante
    
## Obteniendo las derivadas parciales

$$S^* = \mu - \beta S^*I^* - \mu S^*$$

Si sólo consideramos que $S$ es una variable:

$$\frac{\partial S^*}{\partial S} = -\beta I* - \mu$$

## Obteniendo las derivadas parciales

En la derivada parcial con respecto de $I$, tratamos a $S$ como constante y a $I$ como variable:

$$\frac{\partial S^*}{\partial I} = -\beta S^*$$

Y en la de $R$, $S$ e $I$ son constantes

$$\frac{\partial S^*}{\partial R} = 0$$

# La matriz completa una vez que calculamos todas las parciales

## Matriz $J$ de $SIR$

\begin{equation}
J = \left[
\begin{matrix}
-\beta I^* - \mu & - \beta S* &  0 \\
\beta I^* & \beta S^* - (\gamma + \mu) & 0 \\
0 & \gamma & -\mu
\end{matrix}
\right]
\end{equation}

## Qué se hace con $J$

- Para encontrar cómo se llegará al equilibrio endémico, calculamos los valores propios ($\lambda_J$)

- Si tenemos 3 compartimentos, habrá 3 valores propios

- $\lambda$ puede ser complejo, (p. ej. $\lambda = 1 - 3\sqrt{-1} = 1-3i$)

- Si $\lambda \in \mathbb{Z} \rightarrow$ se llegará al equilibrio endémico por medio de oscilaciones

- Si la parte real de $\lambda < 0$ el sistema eventualmente se equilibrará

# Ejercicio 2

Sustituye los parámetros en $J$ y calcula los valores propios (puedes usar cualquier herramienta).

## Para finalizar

- Las funciones $f^*$ para $J$ pueden ser cualesquiera

- Método se puede aplicar para todo tipo de infecciones en una población

- Otras cantidades importantes a calcular son la **edad promedio de primera infección** cuando la infección es endémica

    - Expresión derivada de $J$ se puede utilizar en análisis de datos provenientes de poblaciones
    
## Literatura

Keeling y Rohani (2007). Modeling Infectious Diseases in Humans and Animals. Princeton (en existencia en la biblioteca).

