---
title: "Metapoblaciones" 
subtitle: "Integración con `deSolve`"
author: "Gerardo Martín"
fontsize: 11pt
output: 
  beamer_presentation:
    theme: metropolis
    highlight: pygments
    slide_level: 3
    fig_height: 6
    fig_caption: true
    latex_engine: xelatex
    keep_tex: true
date: '28-07-2023'
---

```{r setup, include=FALSE}
knitr::opts_chunk$set(echo = TRUE)
```

# Integración con paquete `deSolve`

## Necesidad real

```{r echo=F, fig.height=4, fig.width=4, fig.cap="Línea negra es la solución analítica. Roja es solución de Euler"}
r <- 0.1; h <- 0.5; t <- 10
N <- numeric(t/h); N[1] <- 10
for(i in 2:length(N)){N[i] = N[i-1] + r*N[i-1]*h}
N1 <- 10 * exp(seq(0, 10, len = 20)*r)
plot(seq(1, 10, len = 20), N, type = "l", col = "red", xlab = "Tiempo", ylab = "N")
lines(seq(1, 10, len = 20), N1)
```

## Necesidad real

- El método de Euler es muy inexacto

- El error de integración se acumula

- Se puede controlar, disminuyendo $h$, pero se vuelve leeento

- Métodos como Runge-Kutta de 2 y 4 pasos tienen menos error

    - Adams-Bashford son más sofisticados y rápidos
    
- Están implementados en paquete `deSolve` de **R**

## Uso de `deSolve`

1. Crear función del modelo

2. Crear objeto con valores de parámetros

3. Establecer condiciones iniciales

4. Correr simulación confunción `lsoda`

# La función del modelo

## Crear funciones con **R**

- Funciones: código que contiene órdenes para R

- Se suelen crear cuando se necesita repetir una operación

- Sintaxis:

```{r echo = T}
f <- function(x){print(x)}
```

- Para especificar una función se crea un objeto que contentrá la órdenes

- El objeto se llama, y entre `()` se especifican los argumentos

## Crear funciones con **R**

- La función `f` requiere un sólo argumento de nombre `x`

- Una vez que llamamos `a` tenemos que especificar el valor de `x`, y **R** imprimirá el resultado:

```{r echo = T}
f(1)
```

## Funciones con más argumentos

Las funciones pueden tomar más de un argumento:

```{r echo = T}
g <- function(x, y){print(x + y)}
g(1, 3)
```

Ó utilizar argumentos de más de un tipo (números y caracteres)

```{r echo = T}
h <- function(x, y, z = "a"){print(paste0(x + y, "=", z))}
h(1, 2, "b")
```

## Especificando la función del modelo exponencial

La función necesita tres argumentos, el tiempo `t`, los valores `y` y los parámetros del modelo:

```{r echo=T, eval = F}
expon <- function(t, y, parametros){
  
}
```

Entre los corchetes `{}`, especificamos las posiciones de `y` que contienen las variables de estado (`N`)

```{r echo = T, eval = F}
N <- y[1]
```

las operaciones de que consiste el modelo, el exponencial:

```{r echo = T, eval = F}
dN <- r * N
```

