---
title: "Metapoblaciones" 
subtitle: "Integración con `deSolve`"
author: "Gerardo Martín"
fontsize: 11pt
output: 
  beamer_presentation:
    theme: metropolis
    highlight: pygments
    slide_level: 3
    fig_height: 6
    fig_caption: true
    latex_engine: xelatex
    keep_tex: true
date: '28-07-2023'
---

```{r setup, include=FALSE}
knitr::opts_chunk$set(echo = TRUE)
```

# Integración con paquete `deSolve`

## Necesidad real

```{r echo=F, fig.height=4, fig.width=4, fig.cap="Línea negra es la solución analítica. Roja es solución de Euler"}
r <- 0.1; h <- 0.5; t <- 10
N <- numeric(t/h); N[1] <- 10
for(i in 2:length(N)){N[i] = N[i-1] + r*N[i-1]*h}
N1 <- 10 * exp(seq(0, 10, len = 20)*r)
plot(seq(1, 10, len = 20), N, type = "l", col = "red", xlab = "Tiempo", ylab = "N")
lines(seq(1, 10, len = 20), N1)
```

## Necesidad real

- El método de Euler es muy inexacto

- El error de integración se acumula

- Se puede controlar, disminuyendo $h$, pero se vuelve leeento

- Métodos como Runge-Kutta de 2 y 4 pasos tienen menos error

    - Adams-Bashford son más sofisticados y rápidos
    
- Están implementados en paquete `deSolve` de **R**

## Uso de `deSolve`

1. Crear función del modelo

2. Crear objeto con valores de parámetros

3. Establecer condiciones iniciales

4. Correr simulación confunción `lsoda`

# La función del modelo

## Crear funciones con **R**

- Funciones: código que contiene órdenes para R

- Se suelen crear cuando se necesita repetir una operación

- Sintaxis:

```{r echo = T}
f <- function(x){print(x)}
```

- Para especificar una función se crea un objeto que contentrá la órdenes

- El objeto se llama, y entre `()` se especifican los argumentos

## Crear funciones con **R**

- La función `f` requiere un sólo argumento de nombre `x`

- Una vez que llamamos `a` tenemos que especificar el valor de `x`, y **R** imprimirá el resultado:

```{r echo = T}
f(1)
```

## Funciones con más argumentos

Las funciones pueden tomar más de un argumento:

```{r echo = T}
g <- function(x, y){print(x + y)}
g(1, 3)
```

Ó utilizar argumentos de más de un tipo (números y caracteres)

```{r echo = T}
h <- function(x, y, z = "a"){print(paste0(x + y, "=", z))}
h(1, 2, "b")
```

## Especificando la función del modelo exponencial

La función necesita tres argumentos, el tiempo `t`, los valores `y` y los parámetros del modelo:

```{r echo=T, eval = F}
expon <- function(t, y, parms){
  
}
```

Entre los corchetes `{}`, especificamos las posiciones de `y` que contienen las variables de estado (`N`)

```{r echo = T, eval = F}
N <- y[1]
```

las operaciones de que consiste el modelo, el exponencial:

```{r echo = T, eval = F}
dN <- r * N
```

## Función completa del modelo

```{r echo=T}
expon <- function(t, y, parms){
  N <- y[1]
  with(parametros,{
    dN <- r * N
    return(list(dN))
  })
}
```

los argumentos `t` y `parms` los veremos a continuación

## Argumentos de la función

`t` es una secuencia de valores del tiempo:

```{r echo = T}
t <- seq(0, 10, by = 0.1)
```

`y` es un objeto que sólo contiene las condiciones iniciales:

```{r echo = T}
y <- 10
```

`parms` es una lista que contiene los valores que cada parámetro:

```{r echo = T}
parametros <- list(r = 0.1)
```

## Llamando `deSolve` para correr simulación

```{r echo = T}
library(deSolve)

sim <- lsoda(y = y, times = t, 
             parms = parametros, 
             func = expon)
```

`lsoda` es la función de `deSolve` que hará la simulación

Los argumentos, ¿se explican solos?

## Explorando la salida de `lsoda`

Podemos imprimir las primeras filas

```{r echo = T}
head(sim)
```

## Explorando la salida de `lsoda`

```{r echo=F, fig.height=4, fig.width=4}
sim.df <- data.frame(sim)
plot(t, sim.df$X1, xlab = "Tiempo", ylab = "N", main = "Simulación", col = "red", type = "l")
```

# Simulación de un modelo con más de un parámetro

## Función del modelo de levins

```{r echo = T}
levins <- function(t, y, parms){
  p <- y[1]
  with(parms, {
    dp <- c*p*(1-p) - e*p
    return(list(dp))
  })
}
```

## `t`, `y`, `parms`

```{r echo = T}
t <- seq(0, 100, by = 0.1)
y <- 0.1
parms <- list(c = 0.5, e = 0.05)
```

## Simulando Levins

```{r echo = T}
sim.lev <- lsoda(y = y, times = t, 
                 parms = parms,
                 func = levins)
head(sim.lev)
```

## Gráfica de las simulaciones

```{r echo=F, fig.height=4, fig.width=4}
sim.df <- data.frame(sim.lev)
plot(t, sim.df$X1, xlab = "Tiempo", ylab = "p", main = "Simulación de Levins", col = "red", type = "l")
```

# Simulación de un modelo con dos variables de estado

## El modelo

\begin{align}
    \frac{N_1}{dt} &= r N_1 (1-N_1/K) + i N_2-e N_1 \\
    \frac{N_2}{dt} &= r N_2 (1-N_2/K) + i N_1-e N_2
\end{align}

## La función

```{r echo = T}
mig <- function(t, y, parms){
  with(parms, {
      N1 <- y[1]
      N2 <- y[2]
  
    dN1 <- r * N1 * (1 - N1/K) + m2 * N2 - m1 * N1
    dN2 <- r * N2 * (1 - N2/K) + m1 * N1 - m2 * N2
    
    return(list(c(dN1, dN2)))
  })
}
```

## `t`, `y`, `parms`

```{r echo = T}
t <- seq(0, 10, by = 0.1)
y <- c(N1 = 10, N2 = 0)
parms <- list(r = 0.5, K = 25,
              m1 = 0.1, m2 = 0.2)
```

## La simulación

```{r echo = T}
sim.mig <- lsoda(y = y, times = t, 
                 parms = parms,
                 func = mig)
head(sim.mig, 3)
```

## Preparando los datos para graficar

1. Necesitamos transformar la tabla generada a formato largo

```{r echo = T, warning = F}
sim.mig.df <- data.frame(sim.mig)
sim.mig.largo <- reshape2::melt(sim.mig.df, id.vars = "time")
head(sim.mig.largo, 3)
```

2. Necesitamos cargar el paquete `ggplot2`

```{r echo = T, warning = F}
library(ggplot2)
```

## Graficando con `ggplot2`

```{r eval=F, echo=T}
ggplot(sim.mig.largo) + geom_line(aes(x = time, 
                                      y = value, 
                                      colour = variable))
```

1. En `ggplot`, llamamos la tabla que contiene los datos

2. A `ggplot` agregamos elementos geométricos, para líneas: `geom_line`

3. A los elementos geométricos especificamos los elementos "estéticos" con `aes`

4. En `aes` indicamos las coordenadas `x, y` y la variable que indica el color de las líneas

## Graficando con `ggplot2`

```{r echo=F, fig.height=3.5, fig.width=4}
ggplot(sim.mig.largo) + geom_line(aes(x = time, 
                                      y = value, 
                                      colour = variable))
```

## Una representación alternativa de la trayectoria

```{r echo=F, fig.height=4, fig.width=3.5}
ggplot(sim.mig.df) + geom_line(aes(x = N1, y = N2))
```

