---
title: "Biogeografía de islas" 
subtitle: "Función de incidencia de Hanski"
author: "Gerardo Martín"
fontsize: 11pt
output: 
  beamer_presentation:
    theme: metropolis
    highlight: pygments
    slide_level: 3
    fig_height: 6
    fig_caption: true
    latex_engine: xelatex
    keep_tex: true
date: '28-07-2023'
---

```{r setup, include=FALSE}
knitr::opts_chunk$set(dev = 'pdf')
```

## Intro

Modelos anteriores representan:

  - Número de especies como función de:
  
      - Especies continentales
      
      - Riesgo de extinción
      
      - Probailidad de inmigración
      
  - Determinantes geográficos del número de especies
  
      - Áreas y Distancias
      
## Un marco para análisis de datos

- Levins y MacArthur y Wilson ignoran características de islas

- No permiten estimar efectos sobre número de especies 

MacArthur y Wilson (1963): $\uparrow \mathrm{Area} \rightarrow \mathrm{Extinción} \downarrow$ 

Hanski propuso modelo para relacionarlos

## El modelo de incidencia de Hanski (1994)

- Ocupación es función de colonización y extinción

- Modelo representa probabilidad de transición:

$$\mathrm{Vacío} \rightarrow \mathrm{Ocupado}$$

- De modo que:

\begin{align}
\mathrm{Estado}_t &= \mathrm{Vacío} \\
\mathrm{Estado}_{t+1} &= \mathrm{Ocupado}
\end{align}

## Esquema del fenómeno

```{r echo=F, fig.height=4, fig.width=5, message = F, warning=F, fig.align='center'}
library(diagram)
C <- .3; E <- .5
M <- matrix(c(1-C, E,
              C, 1-E), ncol=2, byrow=TRUE)
colnames(M) <- rownames(M) <- c("Vacío", "Ocupado")
{
  plotmat(M, pos=2) #requires the diagram package
  title("Los dos estados posibles de un parche")
}
```

## Parámetros

- $C_i$ es la probabilidad de ser colonizado en período $t$

- $E_i$ es la probabilidad de sufrir una extinción

- $1-C_i$ es pa probabilidad de permanecer ocupado

- $1 - E_i$ es la probabilidad de permanecer vacío

## Probabilidad de que parche esté ocupado

\begin{equation}
J_i = \frac{C_i}{C_i + E_i}
\end{equation}

Si $C_i = 0.3$ y $E_i = 0.5$

\begin{equation}
J_i = \frac{0.3}{0.3 + 0.5} = 0.375
\end{equation}

## Matriz de transiciones

```{r echo =F}
knitr::kable(M, align = "l", caption = "Primera fila es la probabilidad asociada a *t*. Segunda fila a *t+1*.")
```

$J_i$ es la probabilidad a largo plazo de ocupación, por lo tanto el punto de equilibrio. La sitribución estable de los valores propios $\lambda$ es:

```{r echo = F}
eM <- eigen(M)
eM$vectors[,1]/sum(eM$vectors[,1])
```

## Estimación de la probabilidad de extincion ($E_i$)

- Se determina como función del Área ($A_i$)

    - En áreas grandes $E_i$ es pequeño
\begin{equation}
x = 1
\end{equation}
