---
title: "Biogeografía de islas" 
subtitle: "Función de incidencia de Hanski"
author: "Gerardo Martín"
fontsize: 11pt
output: 
  beamer_presentation:
    theme: metropolis
    highlight: pygments
    slide_level: 3
    fig_height: 6
    fig_caption: true
    latex_engine: xelatex
    keep_tex: true
date: '28-07-2023'
---

```{r setup, include=FALSE}
knitr::opts_chunk$set(dev = 'pdf')
```

## Intro

Modelos anteriores representan:

  - Número de especies como función de:
  
      - Especies continentales
      
      - Riesgo de extinción
      
      - Probailidad de inmigración
      
  - Determinantes geográficos del número de especies
  
      - Áreas y Distancias
      
## Un marco para análisis de datos

- Levins y MacArthur y Wilson ignoran características de islas

- No permiten estimar efectos sobre número de especies 

MacArthur y Wilson (1963): $\uparrow \mathrm{Area} \rightarrow \mathrm{Extinción} \downarrow$ 

Hanski propuso modelo para relacionarlos

## El modelo de incidencia de Hanski (1994)

- Ocupación es función de colonización y extinción

- Modelo representa probabilidad de transición:

$$\mathrm{Vacío} \rightarrow \mathrm{Ocupado}$$

- De modo que:

\begin{align}
\mathrm{Estado}_t &= \mathrm{Vacío} \\
\mathrm{Estado}_{t+1} &= \mathrm{Ocupado}
\end{align}

## Esquema del fenómeno

```{r echo=F, fig.height=4, fig.width=5, message = F, warning=F, fig.align='center'}
library(diagram)
C <- .3; E <- .5
M <- matrix(c(1-C, E,
              C, 1-E), ncol=2, byrow=TRUE)
colnames(M) <- rownames(M) <- c("Vacío", "Ocupado")
{
  plotmat(M, pos=2) #requires the diagram package
  title("Los dos estados posibles de un parche")
}
```

## Parámetros

- $C_i$ es la probabilidad de ser colonizado en período $t$

- $E_i$ es la probabilidad de sufrir una extinción

- $1-C_i$ es pa probabilidad de permanecer ocupado

- $1 - E_i$ es la probabilidad de permanecer vacío

## Probabilidad de que parche esté ocupado

\begin{equation}
J_i = \frac{C_i}{C_i + E_i}
\end{equation}

Si $C_i = 0.3$ y $E_i = 0.5$

\begin{equation}
J_i = \frac{0.3}{0.3 + 0.5} = 0.375
\end{equation}

## Derivación de $J_i$

Se parte del modelo de lluvia de propágulos (única fuente de especies es el continente):

$$\frac{dp}{dt} = c(1-p) - ep$$
Donde las condiciones de equilibio son:

$$p^* = \frac{c}{c+e}$$

## Matriz de transiciones

```{r echo =F}
knitr::kable(M, align = "l", caption = "Primera fila es la probabilidad asociada a *t*. Segunda fila a *t+1*.")
```

$J_i$ es la probabilidad a largo plazo de ocupación, por lo tanto el punto de equilibrio. La sitribución estable de los valores propios $\lambda$ es:

```{r echo = F}
eM <- eigen(M)
eM$vectors[,1]/sum(eM$vectors[,1])
```

## Estimación de la probabilidad de extincion ($E_i$)

- Se determina como función del Área ($A_i$)

    - En áreas grandes $E_i$ es pequeño
\begin{equation}
E_i = \left\{ \begin{aligned}
\frac{e}{A^x} \mathrm{\ si\ } A_i > e^{1/x}\\
1 \mathrm{\ si\ } A_i \leq e^{1/x}
\end{aligned} \right.
\end{equation}

Donde $e$ es un parámetro a estimar (no es la cte de Euler).

## Ejemplo del efecto del área sobre $E_i$

```{r echo=F, fig.height=4, fig.width=4}
# Extinction probability
E.p <- function(A, e=0.01, X=1.009){
  Ei <- ifelse(A > e^(1/X), e/(A^X), 1)
  Ei }

curve(E.p(x), 0, 0.2, ylim=c(0,1), col = "red")
```

## Probabilidad de colonización ($C_i$)

- Es función de migrantes y distancia de tierra continental u otros parches:

$$C_i = \frac{1}{1 + \left(\frac{y'}{S_i}\right)^2}$$

$y'$ es la habilidad colonizadora de las especies

$S_i$ es una de aislamiento del parche $i$

## Fórmula para $S_i$

$$S_i = \sum_{j = i}^{n} p_j \exp(- \alpha d_{ij}) A_j$$

$n$ número total de parches $j$ que son hábitats de las especies migrantes

$p_j$ es el estado de ocupación de cada parche

$d_{ij}$ es la distancia lineal entre parche $i$ y el $j$

$\alpha$ es el efecto de la distancia entre $i$ y $j$

$A_j$ es el área de $j$ $\therefore$ índice de tamaño poblacional

## Ejemplo del efecto de $d_{ij}$ y $A_j$

```{r echo=F, fig.height=4, fig.width=4, fig.align='center'}
# Colonization probability from one patch to another, as a function of distance
C.p <- function(d, yprime, alpha, area){
  Sij <- exp(-alpha*d ) * area
  Ci <- 1/(1 + (yprime/Sij)^2 )
  Ci
}

# parameters
yprime <- 2.663; ha <- 0.94; alpha <- 2
km <- seq(0, 1.5, by=0.01)
C <- sapply(km, function(d) {C.p(d=d, yprime=yprime, alpha=alpha, area=ha)})
plot(km, C, type="l", col = "red")
```

## Combinando $C_i$ y $E_i$ para obtener $J_i$

\begin{equation}
J_i = \frac{1}{1 + \left( 1 + \left[ \frac{y'}{S_i} \right]^2 \right) \frac{e}{A_i^x}}
\end{equation}

Para lo cual necesitamos los siguientes datos:

- $A_i$, las áreas de cada parche

- ubicación geográfica de cada parche que recibe ($i$) ó emite ($j$) especies

- presencia ó ausencia en cada parche

- Parámetro de distancia $\alpha$ (se estima con regresión no lineal)

## Referencias

- Ilkka Hanski (1994). [Patch-occupancy dynamics in fragmented landscapes](https://doi.org/10.1016/0169-5347(94)90177-5). *Trends in Ecology and Evolution*.

- Robert MacArthur et al. (1963). [An Equilibrium Theory of Insular Zoogeography](https://doi.org/10.2307/2407089). *Evolution*.

- Nicolas Gotelli (1991). [Metapopulation Models: The Rescue Effect, the Propagule Rain, and the Core-Satellite Hypothesis.](https://www.journals.uchicago.edu/doi/10.1086/285249). *The American Naturalist*.

- Hank Stevens (2023). [Primer of Ecology using R](https://hankstevens.github.io/Primer-of-Ecology/index.html).