---
title: "Biogeografía de islas" 
subtitle: "Modelos"
author: "Gerardo Martín"
fontsize: 11pt
output: 
  beamer_presentation:
    theme: metropolis
    highlight: pygments
    slide_level: 3
    fig_height: 6
    fig_caption: true
    latex_engine: xelatex
    keep_tex: true
date: '28-07-2023'
---

```{r setup, include=FALSE}
knitr::opts_chunk$set(dev = 'pdf')
```

## Intro

- Modelos de metapoblaciones $\rightarrow$ parches ocupados por poblaciones por una sola especie

- Modelos de islas $\rightarrow$ parches ocupados por varias especies

## Los métodos

- Crearemos un conjunto de parches de hábitat

- Parches estarán conectados con parches adyacentes

- Conjunto de parches: matriz de coordenadas geográficas

- Conexiones entre parches: matriz que indica pares de parches conectados

## Creando la matriz de coordenadas

```{r echo=T, fig.height=3, fig.width=3, fig.align='center'}
parches <- expand.grid(x = 1:4, y = 1:4)
plot(parches$x, parches$y)
```

## Matriz de adyacencias

Ponemos esto y lo otro...