---
title: "Epidemiología" 
subtitle: "Los modelos SI y SIR"
author: "Gerardo Martín"
fontsize: 11pt
output: 
  beamer_presentation:
    theme: metropolis
    highlight: pygments
    slide_level: 3
    fig_height: 6
    fig_caption: true
    latex_engine: xelatex
    keep_tex: true
date: '28-07-2023'
---

```{r setup, include=FALSE}
knitr::opts_chunk$set(dev = 'pdf')
```

## El modelo SI

- Representa dinámica de infecciones con dos estados

Susceptibles $\rightarrow$ Infectados

\begin{align}
\frac{dS}{dt} &= -\beta SI \\
\frac{dI}{dt} &= \beta SI
\end{align}

Con transmisión denso-dependiente

## Estado de equilibrio

Para encontrarlo, nos interesa el caso donde $\dot{I} = 0$:

\begin{align}
\frac{dI}{dt} &= 0 \therefore \beta SI = 0\\
I^* = 0; & S^* = 0
\end{align}

Entonces hay dos puntos de equilibrio, con ó sin enfermedad

## Integración numérica

```{r echo = T}
beta <- 0.01
h = 0.1
t <- 25
S <- numeric(t/h)
I <- numeric(t/h)

S[1] <- 100
I[1] <- 1

for(i in 2:length(S)){
  S[i] <- S[i-1] + (- beta * S[i-1] * I[i-1]) * h
  I[i] <- I[i-1] + beta * S[i-1] * I[i-1] * h
}
```

## Resultado de la integración

```{r echo = F, fig.align='center', fig.cap="La línea roja representa el número de infectados, y la negra el de susceptibles.", fig.width=4, fig.height=4}
plot(1:length(S), I, col = "red", type = "l",
     xlab = "tiempo", ylab = "Individuos")
lines(1:length(S), S)
```

## El modelo SI y Levins

- El modelo $SI$ es equivalente al de metapoblaciones de Levins, donde individuos son los parches de hábitat

- Demostración: si $N = S + I$, y dividimos todo entre $N$, $s + i = 1$ y $s = 1-i$

- Sustituyendo en la ecuación para $I$, tenemos:

$$\frac{di}{dt} = \beta i (1-i)$$

# El modelo $SIR$

## Qué representa

Hay tres estados:

Susceptible $\rightarrow$ Infectado $\rightarrow$ Recuperado

Por lo tanto hay tres ecuaciones:

\begin{align}
\frac{dS}{dt} &= -\beta SI \\
\frac{dI}{dt} &= \beta SI - \gamma I \\
\frac{dR}{dt} &= \gamma I
\end{align}

## Parámetros y estado de equilibrio

- $\beta$ es la tasa de transmisión

- $\gamma$, la tasa de recuperación, ó inverso del tiempo de duración de la infección

- El estado de equilibrio también lo encontramos resolviendo para $I$:

$$\beta SI - \gamma I = 0$$

$$I^* = \frac{\beta S}{\gamma}$$

## El concepto $R_0$

- Equilibrio en $SIR$ es muy diferente de $SI$

- Al inicio de una epidemia $I \approx 1$, por lo que cuando:

$$I^* = \frac{\beta S}{\gamma} = 1$$

Se conoce como el umbral $R_0$, y resolviendo para $S$, tenemos:

$$S = \gamma/\beta$$

# ¿Qué representa $S = \gamma/\beta$?

## $R_0$

- El tamaño crítico de la comunidad

    - Densidad poblacional debajo de la cual la epidemia no puede crecer
    
    - Si $S < \gamma / \beta$ la infección se extingue
    
- Si calculamos $\beta$ y $\gamma$ para una comunidad con tamaño poblacional definido:

$$R_0 = \frac{\beta S}{\gamma}$$

- $R_0$ sólo tiene sentido al inicio de la epidemia

- En ese estado, representa el número de casos secundarios que genera cada infectado

    - Si $R_0 > 1$, la epidemia crece, si $R_0 < 1$ no habrá epidemia
    
## Modelo SIR con mortalidad en infectados

- Caso revisado hasta ahora, no hay efecto de infección sobre supervivencia

- Infecciones causan mortalidad, por lo que puede ser necesario contemplarla mediante $\alpha$:

\begin{align}
\frac{dS}{dt} &= -\beta SI \\
\frac{dI}{dt} &= \beta SI - (\gamma + \alpha) I \\
\frac{dR}{dt} &= \gamma I
\end{align}

## Esquema el modelo $SIR$ con mortalidad

[Esquema](Esquemas-SIR.pdf)

# Modelos de transmisión frecuento-dependiente

## Intro

- Denso-dependencia se basa en densidad crítica de permite transmisión

- Frecuento-dependencia, no requiere densidad mínima

    - Representa enfermedades con dinámicas de transmisión más lenta
    
Denso-dependencia, ó acción de pseudo-masas:

$$\beta SI$$

Frecuento-dependencia:

$$\beta S \frac{I}{N}$$

donde $I/N$ es ...

## ...

La prevalencia de la infección

## El modelo SIR con transmisión frecuento-dependiente

\begin{align}
\frac{dS}{dt} &= - \beta S \frac{I}{N} \\
\frac{dI}{dt} &= \beta S \frac{I}{N} - \gamma I \\
\frac{dR}{dt} &= \gamma I
\end{align}

A este modelo se pueden añadir términos igual que al denso-dependiente

## Condiciones de estabilidad

Derivemos la expresión para $R_0$, tomando en cuenta que $N = S+I$:

1. $\beta  - \gamma I = 0$

2. $\beta \frac{SI}{S+I} = \gamma(S+I)$

3. Debido que al inicio de la epidemia $S \approx N$:

$$\beta I = \gamma I \rightarrow \frac{\beta}{\gamma} = 1$$

Las condiciones que evitarían la epidemia dependen de $\beta$ y $\gamma$, no de $S$

# Caos en el modelo SIR

## Eliminando la dimensionalidad del modelo

- Transformar tamaños poblacionales en proporciones, con base en:

\begin{align}
N & = S+I+R \\
s & = S/N \\
i & = I/N \\
r & = R/N \\
n & = 1 = N/N
\end{align}

## El sistema de ecuaciones

\begin{align}
\frac{ds}{dt} & = n  - \beta si - \mu s\\
\frac{di}{dt} & = \beta si - (\gamma + \alpha + \mu) i \\
\frac{dr}{dt} & = \gamma i - \mu r
\end{align}

## La función de `deSolve`

```{r echo = T}
sir <- function(t, y, parms){
  s <- y[1]
  i <- y[2]
  r <- y[3]
  with(parms,
       {
         ds <- n * s - beta * s * i - mu * s
         di <- beta * s * i - (alfa + mu + gamma) * i
         dr <- gamma * i  - mu * r
         
         return(list(c(ds, di, dr)))
       })
}
```

```{r echo=F}
library(deSolve)

time <- seq(0, 500, by = 0.2)
y <- c(0.99, 0.1, 0)
parms <- list(
  n = 0.5, beta = 0.01, mu = 0.05,
  alfa = 0.02, gamma = 0.02
)

out <- lsoda(y = y, times = time, parms = parms, func = sir)
```

## Las dinámicas oscilatorias de $SIR$

```{r echo=F, fig.height=4, fig.width=4, fig.align='center'}
plot(out, col = "red")
```

